臺灣高等法院民事判決
110年度上更一字第148號
上訴人即附
帶被上訴人  總瑩建設股份有限公司

法定代理人  張廖泓境
上訴人即附
帶被上訴人  楊碧玲  
共      同
訴訟代理人  洪翰今律師
            邱俊諺律師
被上訴人即  
附帶上訴人  鍾純修  
訴訟代理人  簡長輝律師
上列當事人間請求給付遲延利息事件，上訴人對於中華民國109
年4月20日臺灣桃園地方法院108年度訴字第2604號第一審判決提
起上訴，被上訴人提起附帶上訴，並為訴之追加，經最高法院發
回更審，本院於111年7月12日言詞辯論終結，判決如下：
    主      文
原判決關於駁回鍾純修後開第二項之訴部分，及該部分訴訟費用
之裁判均廢棄。
總瑩建設股份有限公司、楊碧玲應各再給付鍾純修新臺幣參拾參
萬陸仟捌佰柒拾陸元，如其中一人已為給付，另一人於其給付範
圍內免給付義務。
楊碧玲應給付鍾純修新臺幣伍萬元，及自民國一０九年七月十六
日起至清償日止，按週年利率百分之五計算之利息。
鍾純修之其餘附帶上訴駁回。
總瑩建設股份有限公司、楊碧玲之上訴駁回。
第一審關於命鍾純修負擔訴訟費用部分（除確定部分外）、第二
審訴訟費用，及發回前第三審訴訟費用，關於鍾純修附帶上訴部
分（含追加之訴），由總瑩建設股份有限公司、楊碧玲連帶負擔
百分之五十一，楊碧玲負擔百分之八，餘由鍾純修負擔。
第二審訴訟費用，及發回前第三審訴訟費用，關於總瑩建設股份
有限公司、楊碧玲上訴部分，由總瑩建設股份有限公司、楊碧玲
連帶負擔。
    事實及理由
本件被上訴人主張：
㈠訴外人王婉婷依序與上訴人總瑩建設股份有限公司（下稱總瑩
  公司）、楊碧玲簽訂湯城世紀大樓房屋預定買賣合約書（下稱
  系爭房屋契約）、湯城世紀大樓土地預定買賣合約書（下稱系
  爭土地契約），以總價新臺幣（下同）383萬元購買總瑩公司
  所建湯城世紀建案甲區B17棟6樓房屋（下稱系爭房屋）及坐落
  基地之應有部分（下稱系爭土地，合稱系爭房地），王婉婷於
  民國101年12月1日將系爭房地買賣權利義務讓渡予伊，迄106
  年4月26日止，已依約繳付價款共365萬4,000元。
㈡總瑩公司於104年8月10日取得系爭房屋使用執照，未依約於取得使用執照後6個月內通知交屋，遲至108年8月13日始經執行法院強制執行交屋，依系爭房屋契約第19條第2項前段約定、內政部公告之「預售屋買賣定型化契約應記載及不得記載事項」（下稱預售屋應記載事項）第15條第1項第4款規定，伊得請求總瑩公司每逾1日按系爭房地價款萬分之5計付遲延利息，即自106年4月28日起至108年8月12日止共152萬9,199元。復依系爭房屋契約第21條第5項及系爭土地契約第4條第5項約定，總瑩公司應負擔遲延交屋期間之銀行貸款利息9萬0,914元。又依預售屋應記載事項第16條、第21條等規定，總瑩公司應負擔遲延交屋期間之地價稅4,504元、房屋稅1萬8,062元及管理費2萬4,865元。系爭房屋契約與系爭土地契約不可分，楊碧玲應就總瑩公司上開給付負不真正連帶給付責任。
㈢依系爭土地契約第11條第1項約定，伊得請求楊碧玲給付第一審
  律師費5萬元；另於本院追加請求第二審律師費5萬元。
㈣求為命上訴人各給付伊166萬7,544元及法定遲延利息；任一上
  訴人就上開給付為清償者，另一人於其清償範圍內同免責任；
  楊碧玲另給付伊5萬元，暨再給付伊5萬元各本息之判決（其他
  未繫屬本院部分，不予論述）。
上訴人則以：
㈠兩造業於108年8月13日交屋時結清債權債務關係，被上訴人不
  得再請求伊負損害賠償責任。且被上訴人積欠尾款60萬1,445
  元，總瑩公司得準用系爭房屋契約第15條第1項第1款約定展延
  期日，於被上訴人清償前，無庸就通知交屋負遲延責任；縱認
  不得展延，總瑩公司亦可主張同時履行抗辯，於被上訴人給付
  該價金前，拒絕履行交屋之義務。兩造前經本院107年度上字
  第252號（下稱252號案）、原法院107年度訴字第156號（下稱
  156號案）確定判決，均認伊已行使同時履行抗辯權，於本件
  有爭點效之適用，伊通知交屋之遲延責任已溯及免除。
㈡總瑩公司於106年3月23日函催被上訴人繳納貸款，其於同年4月
  26日始撥付268萬元貸款，應扣除滯納金1萬1,256元。伊等係
  分別與被上訴人簽約，所負之義務各別，系爭房屋契約與系爭
  土地契約僅屬契約之聯立，縱總瑩公司有違約情形，違約金、
  遲延利息僅得以被上訴人已繳之系爭房屋價款計算，且該違約
  金之約定過高，應予酌減。再者，本件係損害賠償總額預定性
  之違約金，被上訴人自不得再請求遲延交屋期間之銀行貸款利
  息、地價稅、房屋稅及管理費等。至楊碧玲並無違約情事，被
  上訴人不得請求其與總瑩公司負不真正連帶之賠償責任。
㈢楊碧玲應負擔敗訴時他方之律師費，亦需考量被上訴人敗訴部分之比例，由楊碧玲負擔自己敗訴部分比例之1/2，且應比照最高法院裁定律師酬金之標準等語，資為抗辯。　　 
原審判命總瑩公司應給付被上訴人105萬8,345元本息、楊碧玲
  應給付被上訴人110萬8,345元本息，於105萬8,345元本息範圍
  內如任一人為給付時，另一人於其給付範圍內免除其給付責任
  ，並駁回被上訴人其餘之訴。上訴人就敗訴部分不服，提起上
  訴，被上訴人並提起附帶上訴及訴之追加，更審前本院判決廢
  棄原審所為關於命上訴人給付部分之判決，改判該部分被上訴
  人在原審之訴駁回，並維持原審所為上訴人勝訴部分之判決，
  駁回被上訴人之附帶上訴及追加之訴。被上訴人對於敗訴之全
  部提起第三審上訴，經最高法院廢棄發回更審。上訴人續聲明
  ： 
  ㈠原判決不利於上訴人部分廢棄。
  ㈡上開廢棄部分，被上訴人在第一審之訴及假執行之聲請均駁
    回。
  被上訴人答辯聲明：上訴駁回。
  並為附帶上訴及訴之追加，附帶上訴聲明：
　㈠原判決關於駁回後開第二項之訴部分廢棄。
　㈡上訴人應各再給付被上訴人60萬9,199元。如任一人為給付，
    他人於該給付範圍內免給付義務。
　追加聲明：楊碧玲應給付被上訴人5萬元，及自109年7月16日
  至清償日止，按週年利率5%計算之利息。
  上訴人則為答辯聲明：附帶上訴及追加之訴均駁回。
兩造所不爭執之事項：
㈠王婉婷依序與總瑩公司、楊碧玲簽訂系爭房屋契約、系爭土地
  契約，以總價383萬元購買系爭房地，王婉婷於101年12月1日
  將系爭房地買賣權利義務讓渡予被上訴人，迄106年4月26日止
  ，已依約繳付價款共365萬4,000元。
㈡系爭房屋之動工時間為99年8月7日，依使用執照所載完工日期
  為102年12月13日，系爭房屋合約約定取得使用執照期限為102
  年12月15日，惟迄於104年8月10日始取得使用執照。
㈢系爭房地於104年12月28日辦理所有權移轉登記予被上訴人完畢
  ，上訴人至遲應於105年2月10日通知被上訴人交屋，嗣於108
  年8月13日始經執行法院依156號案確定判決強制執行交屋。
㈣被上訴人因本件訴訟已支付第一、二審律師費用各5萬元，合計
  10萬元。
㈤被上訴人前於另案即原法院106年度訴字第605號事件（下稱605
  號案），起訴請求因上訴人取得使用執照及交屋通知遲延，應
  給付被上訴人遲延利息，經該案判決命上訴人應給付49萬0,59
  3元，並經252號案判決駁回上訴人之上訴確定。
㈥被上訴人主張遲延交屋期間致其負擔之貸款利息金額為9萬0,91
  4元、交屋前地價稅4,504元、房屋稅1萬8,062元及管理費2萬4
  ,865元。
㈦總瑩公司於106年7月8日以臺中淡溝郵局第787號存證信函通知
  被上訴人於函到7日內與總瑩公司客服人員聯絡進行交屋，被
  上訴人於同年月9日收受；總瑩公司再於106年10月26日以臺中
  淡溝郵局第2487號存證信函通知被上訴人於函到7日內與總瑩
  公司客服人員聯絡進行交屋，被上訴人於同年月31日收受；嗣
  被上訴人於106年11月1日與總瑩公司聯絡後，取得總元建築機
  構售後服務紀錄單1份（見原審卷第285頁）。
本件之爭點：㈠被上訴人請求總瑩公司依預售屋應記載事項第15
  條第1項第4款規定，每逾1日按系爭房地價款萬分之5計付遲延
  利息，即自106年4月28日起至108年8月12日止共152萬9,199元
  ，是否有理？㈡被上訴人依系爭房屋契約第21條第5項、系爭土
  地契約第4條第5項等約定，請求上訴人給付交屋前之貸款利息
  ，是否有理？㈢被上訴人依預售屋應記載事項第16條、第21條
  等規定，請求總瑩公司負擔交屋前之地價稅、房屋稅及管理費
  ，是否有理？㈣上訴人是否負不真正連帶給付責任？㈤被上訴人
  得否依系爭土地契約第11條第1項約定，請求楊碧玲給付第一
  、二審律師費共計10萬元？茲分別析述如下：
㈠被上訴人依預售屋應記載事項第15條第1項第4款規定，請求總
  瑩公司給付自106年4月28日起至108年8月12日止共125萬6,876
  元之遲延利息，為有理由：
⒈系爭房屋契約第19條第2項前段約定：「賣方（即總瑩公司）應
  於領得使用執照六個月內，通知買方（即被上訴人）進行交屋
  」等語（見原審卷第23頁）。又總瑩公司於104年8月10日取得
  系爭房屋之使用執照，有該使用執照在卷可稽（見原審卷第99
  頁），依上開約定，總瑩公司本應於105年2月10日前通知被上
  訴人辦理交屋，惟迄至108年8月13日始經執行法院依156號案
  確定判決強制執行交屋予被上訴人（見不爭執事項㈢），是被
  上訴人主張總瑩公司自105年2月11日起至108年8月13日止之應
  負遲延通知交屋責任，即非無據。
⒉系爭房屋契約雖無關於遲延通知交屋時應給付遲延利息之約定
  ，然系爭房屋契約係總瑩公司為銷售「湯城世紀」房屋及坐落
  基地予不特定人而單方預先擬定之定型化契約。按企業經營者
  在定型化契約中所用之條款，應本平等互惠之原則，定型化契
  約條款如有疑義時，應為有利於消費者之解釋；而中央主管機
  關為預防消費糾紛，保護消費者權益，促進定型化契約之公平
  化，得選擇特定行業，擬訂其定型化契約應記載或不得記載事
  項，報請行政院核定後公告之；中央主管機關公告應記載之事
  項，雖未記載於定型化契約，仍構成契約之內容，為消保法第
  11條第1項、第2項、第17條第1項、第5項所明定。若定型化契
  約條款有疑義時，應為有利於消費者之解釋，又契約未為記載
  之事項，應以預售屋買賣定型化契約應記載之規定予以補充。
  預售屋應記載事項第15條第1項第4款規定：「賣方如未於領得
  使用執照6個月內通知買方進行交屋，每逾1日應按已繳房地價
  款依萬分之五單利計算遲延利息予買方」，有內政部108年11
  月21日台內地字第1080276740號函在卷可稽（見原審卷第287-
  289頁），應構成總瑩公司與被上訴人間之契約內容。是被上
  訴人主張總瑩公司未於領得使用執照6個月內通知其交屋，應
  依預售屋應記載事項第15條第1項第4款規定，就其「已繳房地
  價款」按日息萬分之5計算遲延利息，核屬有據。
⒊上訴人雖抗辯被上訴人積欠尾款60萬1,445元，總瑩公司得準用
  系爭房屋契約第15條第1項第1款約定展延期日，於被上訴人清
  償前，無庸就通知交屋負遲延責任；其亦可主張同時履行抗辯
  ，於被上訴人給付該價金前，拒絕履行交屋之義務，且252號
  案、156號案確定判決，均認伊已行使同時履行抗辯權，於本
  件有爭點效之適用，伊通知交屋之遲延責任已溯及免除云云。
  惟查：
⑴系爭房屋契約第9條第1項約定：「買方（即被上訴人）應依附
  件㈠付款明細表之規定，於接獲賣方（即總瑩公司）書面繳款
  通知書單七日內依賣方指定之繳納地點及方式，以現金或即期
  票據如數壹次繳清」（見原審卷第18頁），系爭土地契約第3
  條本文前段約定：「付款辦法應（如附件㈠土地付款明細表）
  ，由買方（即被上訴人）至賣方（即楊碧玲）指定之金融機構
  繳入賣方專戶按期繳清」（見原審卷第77頁），觀諸系爭土地
  付款明細表所記載之期別，僅分成訂金、簽約金、依工程期付
  款、產權過戶完成核撥銀行貸款、交屋款（見原審卷第85-89
  頁）。可知被上訴人須給付之各期房地買賣價款係屬於不確定
  期限債務，應由上訴人定期通知繳納各期價款，被上訴人始有
  該期價款之給付義務。然上訴人並未舉證證明其已定期通知被
  上訴人給付尾款，則上訴人以被上訴人遲延給付尾款為由，辯
  稱其免負遲延通知交屋責任，即非可取。　
⑵按因契約互負債務者，於他方當事人未為對待給付前，得拒絕
  自己之給付。但自己有先為給付之義務者，不在此限，民法第
  264條第1項定有明文。所謂同時履行之抗辯，乃係基於雙務契
  約而發生，然其一方之給付，與他方之給付，並非立於互為對
  待給付之關係者，即不能發生同時履行之抗辯。又行使同時履
  行抗辯拒絕給付部分，應與他方之給付責任相當（最高法院11
  0年度台上字第1918號、109年度台上字第2591號判決意旨參照
  ）。經查：
①系爭房屋契約第19條第2項第1款、第3款約定：「賣方（總瑩公
  司）應於領得使用執照6個月內，通知買方（被上訴人）進行
  交屋；於交屋時雙方應履行下列各項義務：㈠賣方付清因遲延
  完工所應付之遲延利息予買方…㈢買方繳清本合約所有之應付未
  付款（含交屋保留款）及完成一切交屋手續」（見原審卷第23
  頁），足見通知交屋與交屋，二者不同。依上開約定，總瑩公
  司有先為通知交屋之義務，其與被上訴人是否繳交系爭房地之
  價金，並無互為對待給付之關係存在。又總瑩公司於106年7月
  8日以臺中淡溝郵局第787號存證信函通知被上訴人於函到7日
  內與總瑩公司客服人員聯絡進行交屋，被上訴人於同年月9日
  收受（見不爭執事項㈦），因此，在被上訴人106年7月9日收受
  總瑩公司之交屋通知前，總瑩公司應負遲延責任而無從以被上
  訴人未繳納尾款為由為同時履行之抗辯一節，應堪認定。
②被上訴人前起訴請求因上訴人取得使用執照及交屋通知遲延，
  應給付被上訴人遲延利息，並經252號案判決命上訴人應給付4
  9萬0,593元確定（見不爭執事項㈤）。又被上訴人於252號案係
  請求至106年4月27日止之遲延違約金，有各該判決可參（見原
  審卷第147-174頁），另被上訴人迄106年4月26日止，已依約
  繳付價款共365萬4,000元（見不爭執事項㈠），則被上訴人自1
  06年4月28日起至通知交屋前之106年7月8日止得請求總瑩公司
  給付之遲延利息，按週年利率15%計算（此部分違約金酌減為
  按年息15%計算，詳後述）為10萬9,620元（計算式：3,654,00
  0×15%/365×73＝109,620，元以下四捨五入）。故在總瑩公司通
  知交屋前依約應給付被上訴人之遲延利息合計已達60萬0,213
  元（計算式：490,593+109,620＝600,213）。
③總瑩公司於106年10月26日以臺中淡溝郵局第2487號存證信函通
  知被上訴人於函到7日內與總瑩公司客服人員聯絡進行交屋，
  被上訴人於同年月31日收受，被上訴人於106年11月1日與總瑩
  公司聯絡後，取得總元建築機構售後服務紀錄單1份（見不爭
  執事項㈦），該服務紀錄單上記載：「106.10.31客戶來電告知
  收到交屋存函，因延遲金未確認，無法結算交屋。公司說待訴
  訟延遲判決下來再約交屋」等語（見原審卷第285頁）。然倘
  當時兩造於通知交屋後，就被上訴人應給付尾款60萬1,445元
  ，及總瑩公司應給付被上訴人之前揭遲延利息計60萬0,213元
  ，進行結算之結果，於總瑩公司通知被上訴人交屋時，總瑩公
  司僅得請求被上訴人給付1,232元，亦堪認定。
④從而，總瑩公司有先為通知交屋之義務，其與被上訴人是否繳
  交系爭房地之價金，並無互為對待給付之關係存在，且在其通
  知交屋後，就總瑩公司應給付被上訴人之遲延利息，與被上訴
  人應繳納之尾款，進行結算之結果，總瑩公司既僅得請求被上
  訴人給付1,232元，此顯與總瑩公司不可分之交屋義務，並不
  相當而不具對價關係，則總瑩公司自無從以被上訴人有未給付
  尾款之事由，與其交屋之義務為同時履行抗辯之餘地。
⑶次按學說上所謂之爭點效，係指法院於確定判決理由中，就訴
  訟標的以外當事人所主張之法律關係及其原因事實重要爭點，
  本於當事人辯論之結果已為判斷時，除有顯然違背法令，或當
  事人已提出新訴訟資料足以推翻原判斷之情形外，於同一當事
  人間就與該重要爭點有關所提起之他訴訟，不得再為相反之主
  張，法院亦不得作相反之判斷，以符民事訴訟法上之誠信原則
  而言。是爭點效之適用，必須前後兩訴訟當事人同一，且前案
  就重要爭點之判斷非顯然違背法令，及當事人未提出新訴訟資
  料足以推翻原判斷等情形始足當之（最高法院99年度台上字第
  1717號判決意旨參照）。經查：
①被上訴人於252號案係請求總瑩公司給付自105年2月11日起至10
  6年4月27日止之遲延違約金，252號案確定判決於事實及理由
  欄五㈤固認定：「雖上訴人稱依系爭房地契約……鍾純修（即被
  上訴人）……應於產權過戶完成核撥銀行貸款時各給付……268萬
  元……系爭房屋於……104年12月28日（B17）……辦理所有權移轉登
  記與……鍾純修……鍾純修於106年4月26日繳付268萬元……均有遲
  延交付價金之事，伊得行使同時履行抗辯……上訴人至106年6月
  29日方行使同時履行抗辯權，仍不能解免其已發生之遲延責任
  ……」等語（見原審卷第170、171頁）。然252號案判決已判命
  上訴人應給付49萬0,593元確定，則縱上訴人抗辯被上訴人因
  遲延撥付268萬元貸款所生滯納金為1萬1,256元一節為真正，
  此與總瑩公司所負不可分之交屋義務，並不相當，上訴人自無
  法以被上訴人負有滯納金1萬1,256元為由，而就其交屋義務行
  使同時履行抗辯，是252號案之前揭認定，於本件顯無爭點效
  之適用。
②156號案固認定總瑩公司就遲延交付系爭房屋，已就被上訴人遲
  延交付尾款60萬1,445元合法行使同時履行抗辯權，而判決被
  上訴人於總瑩公司交付系爭房屋之同時，給付總瑩公司60萬1,
  445元（見原審卷第143-145頁），然被上訴人於本件所提出之
  252號案確定判決等新訴訟資料，已足認定252號案判決已命上
  訴人應給付49萬0,593元確定，及被上訴人自106年4月28日起
  至通知交屋前之106年7月8日止得請求總瑩公司給付之遲延利
  息為10萬9,620元等事實，且經結算之結果，總瑩公司於通知
  交屋時僅得請求被上訴人給付1,232元，與其應負之交屋義務
  ，並不相當而不具對價關係，無從行使同時履行抗辯，業如前
  述，是以，本件提出之252號案確定判決等新訴訟資料，已足
  以推翻156號案所為同時履行抗辯之原判斷，則156號案所為前
  揭認定，於本件亦無爭點效之適用。
⒋又上訴人抗辯：兩造於108年8月13日交屋結清債權債務關係，
  被上訴人不得再請求其負損害賠償責任云云。然本件係於108
  年8月13日始經執行法院依156號案確定判決強制執行交屋（見
  不爭執事項⑶），而上訴人就其抗辯兩造於是日交屋，已結清
  債權債務關係之有利於已事實，並未舉證以實其說，且亦無證
  明足資證明被上訴人已放棄對總瑩公司請求其他損害賠償之權
  利，是上訴人此部分抗辯，要無可取。
⒌另上訴人辯稱楊碧玲就系爭土地部分並未違約，因此計算違約
  金之金額，僅能以「系爭房屋總價」計算違約金等語。惟預售
  屋應記載事項第15條第1項第4款已明訂遲延利息乃應按買方（
  即被上訴人）已繳「房地」價款計算，且較有利於消費者，應
  構成系爭房屋契約之內容。又系爭房地契約之目的在於總瑩公
  司依約完成預售屋之興建並取得使用執照，併同被上訴人另向
  楊碧玲買受系爭房屋基地即系爭土地應有部分，若互缺其一，
  各個契約目的即無法達成，且無單獨存在之必要。且系爭房屋
  契約第29條及系爭土地契約第12條第1項均載明系爭房屋契約
  與系爭土地契約具連帶不可分性，應共同履行等語（見原審卷
  第29、83頁），則關於系爭房屋或系爭土地之出賣人即上訴人
  一方有違約時，其責任自難個別處理，且買受人即被上訴人為
  消費者，自應為對其有利之解釋，即按已繳房地價款計算遲延
  利息，否則有違系爭房屋契約及系爭土地契約連帶不可分之精
  神，亦與預售屋應記載事項第15條第1項第4款規定意旨不符。
  是被上訴人主張總瑩公司應按其「已繳房地價款」計算系爭逾
  期通知交屋利息，應屬有據，上訴人此部分所辯，尚非可取。
⒍基前所述，總瑩公司未依約於105年2月10日前通知被上訴人交
  屋，迄106年7月9日始通知被上訴人交屋，復於通知交屋後，
  未將系爭房屋交付被上訴人，迄於原法院強制執行程序中之10
  8年8月13日始將系爭房地點交予被上訴人，且總瑩公司所為同
  時履行之抗辯，亦不可採，因此，被上訴人自105年2月11日起
  至108年8月12日止，應負逾期通知交屋及交屋之遲延責任，應
  可認定。又被上訴人於252號案請求總瑩公司給付自105年2月1
  1日起至106年4月27日止之遲延利息，亦如前述，則被上訴人
  於本件請求總瑩公司給付自106年4月28日起至108年8月12日止
  之遲延利息，核屬有據。
⒎再按約定之違約金額過高者，法院得減至相當之數額，民法第2
  52條定有明文。又約定之違約金是否過高，應依一般客觀之事
  實、社會經濟狀況、當事人實際上所受損害及債務人如能如期
  履行債務時，債權人可享受之一切利益，為公平合理之衡量；
  對於損害賠償預定性之違約金，應以債權人實際所受之積極損
  害及消極損害（所失利益），作為主要之考量因素，以酌定其
  所約定之違約金是否過高（最高法院110年度台上字第1268號
  判決意旨參照）。上開預售屋應記載事項第15條第1項第4款規
  定之遲延利息，為被上訴人因總瑩公司逾期交屋致其遲未取得
  系爭房屋占有使用所生損害賠償總額預定性質之違約金；茲審
  酌總瑩公司為專業建設公司，興建系爭房屋遲延通知交屋及交
  屋，自106年4月28日起至108年8月12日止遲延逾2年，違約情
  節非輕，致被上訴人無法辦理交屋並使用收益，影響其住居、
  生活規劃及經濟狀況，另考量預售屋應記載事項第15條第1項
  第4款所定違約金以每逾1日按已繳房地價款萬分之5計算之方
  式，換算週年利率為18.25%，此利率固未逾前揭預售屋應記載
  事項制定時，適用之修正前民法第205條所定法定最高週年利
  率20%之限制，惟現行民法第205條已於110年1月20日修正最高
  利率之限制為年息16%，並於同年7月21日施行，爰審酌上情，
  及斟酌現今社會一般經濟狀況、兩造之利益等一切情狀，認該
  違約金確有過高，應酌減為依週年利率15%計算，始屬相當。
  次查，上訴人迄106年4月26日止，已依約繳付價款共365萬4,0
  00元（見不爭執事項㈠）。準此，被上訴人得請求自106年4月2
  8日起至108年8月12日止遲延通知交屋及交屋計837日，按週年
  利率15%計算之遲延利息合計125萬6,876元〔計算式：3,654,00
  0×15%/365×837＝1,256,876，元以下四捨五入〕。 從而，被上
  訴人請求總瑩公司給付遲延利息125萬6,876元，即屬有據，逾
  此範圍之請求則無理由。至上訴人抗辯被上訴人得請求之違約
  金依上開規定不得逾房屋總價款15%云云，因本件被上訴人係
  以總瑩公司遲延通知交屋及交屋等遲延情事請求違約金，自難
  比附援引該契約第21條及預售屋應記載事項第24條關於解約違
  約金以房地總價款15%計算之約定，是上訴人前揭抗辯委不足
  採。
⒏至上訴人抗辯總瑩公司於106年3月23日函催被上訴人繳納貸款
  ，其於同年4月26日始撥付268萬元貸款，應扣除滯納金1萬1,2
  56元云云，惟查，依前開系爭房屋契約第9條、系爭土地契約
  第3條之約定，可知上訴人於催告被上訴人限期繳款時，併應
  「指定繳納地點及方式」，亦即被上訴人須逾期不依指定繳款
  地點及方式繳納價款時，方得認其逾期不為履約，而課與其遲
  延給付之責任，換言之，若上訴人未明確指定繳納地點及方式
  ，被上訴人尚無從履約，自不得逕認被上訴人一經催告期限屆
  至，即應負遲延給付之責任。次查系爭房地契約付款明細表約
  明於產權過戶完成時應付價款（核撥銀行貸款）為房屋153 萬
  元、土地115萬元（見原審卷第104頁），共計268萬元，總瑩
  公司於106年3月23日以台中淡溝郵局第246號存證信函催告被
  上訴人應於函到7日內將款項撥付至指定帳戶內，倘逾期仍未
  撥付，總瑩公司將依約主張每日萬分之二應繳價款計算滯納金
  ，該存證信函於106年3月28日送達被上訴人等情，固為兩造所
  不爭執（見原審卷第311頁），惟查該存證信函僅記載「請台
  端於函到7日內將款項撥付至指定帳戶」等語（見原審卷第
　211頁），但就「指定繳納地點及方式」（例如現金或票據付
  受地點、現金匯款之指定匯款帳戶、票據付款是否需分別開立
  予被上訴人及其各別金額等）均付之闕如，則該存證信函雖於
  106年3月28日送達被上訴人，但因未指明付款地點及方式，尚
  難認被上訴人於該存證信函送達之日起，已為可得履約之狀態
  ，上訴人既未說明並舉證證明其究於何時明確告知被上訴人「
  指定之繳納地點及方式」，自不能逕以上開存證信函106年3月
  28日送達被上訴人時，即開始起算7日之履約期限。又上訴人
  全額收受被上訴人上開付款並無任何異議，亦無任何遲延付款
  之保留約款，並於被上訴人付清前揭款項後，仍陸續以前揭存
  證信函通知被上訴人辦理交屋，上訴人顯無以被上訴人逾期付
  款為由而要求給付滯納金之意，參以總瑩公司於156號案亦僅
  主張被上訴人有尾款60萬1,445元未付，而以此為同時履行之
  抗辯，自難認上訴人主張扣除滯納金部分為有理。
㈡被上訴人依系爭房屋契約第21條第5項約定、預售屋應記載事項
  第16條第1項、第21條第1項、第2項規定，請求總瑩公司給付
  交屋前之銀行貸款利息9萬0,914元、管理費2萬4,865元、地價
  稅4,504元、房屋稅1萬8,062元，為有理由：
⒈系爭房屋契約第21條第5項約定：「有關金融機關核撥貸款後因
  交屋遲延所導致之利息負擔，則由應負延誤責任之一方負擔」
  等語（見原審卷第25頁）。本件被上訴人以系爭房屋辦理貸款
  267萬元，自106年4月26日起至108年8月12日止，繳納銀行貸
  款利息共9萬0,914元，有放款客戶歷史交易明細查詢在卷可憑
  （見原審卷第105-111頁），且為上訴人所不爭（見不爭執事
  項㈦），而總瑩公司迄至108年8月13日始點交系爭房屋予被上
  訴人，已如前述，則被上訴人依系爭房屋契約第21條第5項約
  定，請求總瑩公司負擔因交屋遲延所導致之銀行貸款利息9萬0
  ,914元，即屬有據。
⒉細繹系爭房屋契約之內容，雖無約定於總瑩公司交屋前之管理
  費、地價稅、房屋稅應如何分擔等效果，惟預售屋應記載事項
  第16條第1項、第21條第1項、第2項分別規定：「賣方應擔任
  本預售屋共有部分管理人，並於成立管理委員會或推選管理負
  責人後移交之。雙方同意自交屋日起，由買方按月繳付共有部
  分管理費」、「地價稅以賣方通知書所載之交屋日為準，該日
  期前由賣方負擔，該日期後由買方負擔…房屋稅以賣方通知書
  所載之交屋日為準，該日期前由賣方負擔，該日期後由買方負
  擔」等語，已明確規定關於管理費、地價稅、房屋稅等係以交
  屋日為分算時點，上開應記載事項即應構成系爭房屋契約內容
  之一部，且系爭房屋交屋前之管理費2萬4,865元、地價稅4,50
  4元、房屋稅1萬8,062元，為上訴人所不爭（見不爭執事項㈥）
  ，是被上訴人依預售屋應記載事項第16條第1項、第21條第1項
  、第2項規定，請求總瑩公司負擔交屋前之管理費2萬4,865元
  、地價稅4,504元、房屋稅1萬8,062元，亦屬有據。
⒊上訴人雖辯稱系爭銀行貸款利息、地價稅、房屋稅、管理費均
  係因債務不履行而生之損害，應有賠償總額預定性之違約金適
  用，被上訴人僅得請求系爭逾期通知交屋利息等語。惟被上訴
  人依系爭房屋契約第21條第5項約定請求總瑩公司負擔通知交
  屋遲延後之銀行貸款利息，係本於其與總瑩公司針對貸款費用
  負擔之特別約定，其另依預售屋應記載事項第16條第1項、第2
  1條第1項、第2項規定請求總瑩公司負擔交屋前之管理費、地
  價稅、房屋稅，係為了處理管理費、地價款、房屋稅應如何分
  擔之問題，與被上訴人依預售屋應記載事項請求系爭逾期通知
  交屋利息，係作為被上訴人因總瑩公司未能依約交屋所生損害
  賠償之預定總額，性質並不相同，亦無互斥，上訴人上開抗辯
  自無可採。　
㈢總瑩公司、楊碧玲就系爭逾期交屋遲延利息、銀行貸款利息、
  管理費、地價稅、房屋稅應負不真正連帶給付責任：
⒈按契約之聯立者，係數個契約（典型或非典型）具有相互結合
  之關係，其各個契約相互間是否具有依存關係，應綜合法律行
  為全部之旨趣，當事人訂約時之真意、交易之習慣及其他具體
  情事，並本於誠信原則，為斷定之標準。如依當事人之意思，
  一個契約之效力或存在依存於另一個契約之效力或存在，其個
  別契約是否有效成立，雖應就各該契約判斷之，但設其中之一
  個契約不成立、無效、撤銷或解除時，則另一個契約亦應同其
  命運，而具有不真正連帶關係。
⒉系爭房屋契約第29條約定：「本約之附件視為本約之一部分，
  與本約具有同等效力，並與本約所座落基地之買賣雙方所訂土
  地預定買賣合約書具連帶不可分性，應共同履行，並自簽訂日
  起同時生效。任何一部份不履約時視同全部違約，解除合約時
  視為全部解除」（見原審卷第29頁）。系爭土地契約第12條第
  1項亦約定：「本約之附件視為本約之一部分，與本約具有同
  等效力，並與本約座落基地之買方所訂房屋預定買賣合約書具
  連帶不可分性應共同履行，並自簽訂日起同時生效。任何一部
  份不履約時視同全部違約，解除合約時視為全部解除」（見原
  審卷第83頁）。可見被上訴人係向上訴人購買系爭房地，倘上
  訴人僅就房屋或土地單獨給付，並不能達成買賣契約之目的，
  兩造因此於締約時約定系爭房屋契約與系爭土地契約間具有連
  帶不可分性，應共同履行，且任何一部分不履約時，視同全部
  違約，系爭房屋契約與系爭土地契約應為聯立契約，且具有不
  真正連帶關係。又按不真正連帶債務係謂數債務人具有同一目
  的，本於各別之發生原因，對債權人各負全部給付之義務，因
  債務人中一人為給付，他債務人即應同免其責任之債務。本件
  系爭房地契約之買賣標的物，雖分別為房屋及其坐落之基地，
  但依上開約定內容，其給付目的同一，均在使被上訴人同時取
  得系爭預售之房屋，及土地所有權應有部分，倘任一契約無法
  履約，該聯立契約之契約目的均難達成，應視同全部違約，在
  契約履行義務上，有明顯之牽連關係。故上訴人對被上訴人應
  負系爭房地契約所約定之全部給付義務，其中1人違約，均可
  視為另1人違約，上訴人間就系爭房地契約之履行或不履行，
  應屬不真正連帶債務關係，是被上訴人主張上訴人就系爭房地
  契約應負不真正連帶給付責任等語，自屬有據，上訴人抗辯楊
  碧玲毋須與總瑩公司負不真正連帶責任，洵非可取。
⒊上訴人雖辯稱楊碧玲並非企業經營者，系爭土地買賣關係應無
  預售屋應記載事項及消保法第17條規定適用，楊碧玲無庸依預
  售屋應記載事項第15條第1項第4款規定給付遲延利息等語。惟
  按消保法第2條第2款規定，凡以經銷商品為營業者，即為企業
  經營者，並未排除自然人之適用。又楊碧玲為總瑩公司前負責
  人張廖貴裕之配偶，其與總瑩公司共同銷售系爭房地所屬「湯
  城世紀」建案預售屋房地，足認總瑩公司與楊碧玲係共同以銷
  售「湯城世紀」預售屋房地為營業，均屬企業經營者，自有預
  售屋應記載事項及消保法之適用。是被上訴人主張楊碧玲就總
  瑩公司上開給付負不真正連帶給付責任，應屬可取，上訴人此
  部分抗辯，即非可採。
㈣被上訴人依系爭土地契約第11條第1項約定，請求楊碧玲給付第
  一、二審律師費各5萬元，為有理由：
⒈系爭土地合約第11條第1項約定：「凡因本件買賣約定而涉訴訟
  者…敗訴之一方應負擔他方律師費、訴訟費用」（見原審卷第8
  3頁）。查被上訴人因本件訴訟委任律師支付第一、二審律師
  費用各5萬元（見不爭執事項㈣）。故被上訴人依上開約定，請
  求楊碧玲給付因本件訴訟委任律師所各支付一、二審律師費用
  各5萬元，應屬有據。
⒉雖上訴人抗辯應比照最高法院裁定律師酬金標準計算律師費云
  云，然法院選任律師及第三審律師酬金核定支給標準第4條第1
  項規定「法院裁定律師酬金，應斟酌案情之繁簡、訴訟之結果
  及律師之勤惰，於下列範圍內為之。但律師與當事人約定之酬
  金較低者，不得超過其約定：民事財產權之訴訟，於訴訟標
  的金額或價額百分之三以下。但最高不得逾新臺幣五十萬元。
  民事非財產權之訴訟，不得逾新臺幣十五萬元；數訴合併提
  起者，不得逾新臺幣三十萬元；非財產權與財產權之訴訟合併
  提起者，不得逾新臺幣五十萬元」，足徵第三審律師酬金之核
  定，應斟酌案情繁簡、訴訟結果及律師勤惰等綜合評斷，無法
  一概而論，且兩造亦未約定系爭土地合約第11條第1項之律師
  費應依最高法院律師酬金核定標準計算，本件事實亦與該核定
  標準無涉，楊碧玲主張被上訴人僅能請求依該標準核定之律師
  酬金云云，洵屬無據。
⒊至上訴人抗辯楊碧玲應毋庸負擔全部之律師費，僅須負擔半數
  ，然本件訴訟之事實、爭點、訴訟標的金額等，同時存在於被
  上訴人與上訴人間，被上訴人委請律師對楊碧玲起訴，須支出
  律師費，而對上訴人起訴，所持之理由、訴訟資料既屬相同，
  要難認因對上訴人起訴，而顯然增加律師費用，自不能因此而
  減免楊碧玲依約應負擔之律師費用義務，是楊碧玲此部分之抗
  辯，並無可採。
㈤被上訴人於原審關於系爭銀行貸款利息、管理費、地價稅、房
  屋稅、第一審律師費，及本院追加第二審律師費等遲延利息之
  請求應依序自109年2月4日、109年7月16日起算：
⒈按給付無確定期限者，債務人於債權人得請求給付時，經其催
  告而未為給付，自受催告時起，負遲延責任。其經債權人起訴
  而送達訴狀，或依督促程序送達支付命令，或為其他相類之行
  為者，與催告有同一之效力。又遲延之債務，以支付金錢為標
  的者，債權人得請求依法定利率計算之遲延利息。但約定利率
  較高者，仍從其約定利率。民法第229條第2項、第233條第1項
  定有明文。
⒉系爭銀行貸款利息、管理費、地價稅、房屋稅、第一審律師費
  ，屬無確定期限之給付，上訴人於109年2月3日收受起訴狀繕
  本，有送達證書附卷可稽（見原審卷第139、141頁），依上開
  規定，關於系爭銀行貸款利息、管理費、地價稅、房屋稅、第
  一審律師費，總瑩公司、楊碧玲應自起訴狀繕本送達翌日即10
  9年2月4日起負遲延責任，此部分遲延利息之請求，應自109年
  2月4日起算。又被上訴人於本院追加請求楊碧玲給付第二審律
  師費，並加計自民事答辯暨附帶上訴及追加聲明狀送達翌日起
  算之遲延利息，該書狀於109年7月15日送達予楊碧玲（見本院
  上易字卷第70頁），則此部分遲延利息之請求，應自109年7月
  16日起算。
綜上所述，被上訴人依預售屋應記載事項第15條第1項第4款、
  第16條第1項、第21條第1項、第2項規定、系爭房屋契約第21
  條第5項、系爭土地契約第11條第1項約定，請求總瑩公司給付
  系爭逾期通知交屋及交屋遲延利息125萬6,876元、系爭銀行貸
  款利息9萬0,914元、系爭管理費2萬4,865元、系爭地價稅4,50
  4元、系爭房屋稅1萬8,062元，合計139萬5,221元（計算式：1
  ,256,876＋90,914＋24,865＋4,504＋18,062＝1,395,221），及其
  中13萬8,345元自109年2月4日起至清償日止，按週年利率5%計
  算之利息，及楊碧玲給付144萬5,221元（計算式：1,395,221＋
  50,000＝1,445,221），及其中18萬8,345元自109年2月4日起至
  清償日止，按週年利率5%計算之利息，上開給付於139萬5,221
  元本息之範圍內，如總瑩公司、楊碧玲任一人為給付，另一人
  於其給付範圍內免給付義務，洵屬有據，應予准許；至逾此範
  圍之請求，為無理由，應予駁回，其假執行之聲請亦失所依據
  ，應併予駁回。上開被上訴人請求上訴人給付應予准許部分，
  扣除原審判命總瑩公司、楊碧玲各給付105萬8,345本息、110
  萬8,345元本息之不真正連帶部分後，總瑩公司、楊碧玲應再
  各給付被上訴人33萬6,876元，如總瑩公司、楊碧玲任一人為
  給付，另一人於其給付範圍內免給付義務，上開上訴人應再給
  付部分，原審為被上訴人敗訴之判決，尚有未洽，被上訴人附
  帶公司上訴意旨指摘此部分原判決不當，求予廢棄改判，為有
  理由，應由本院予以廢棄，改判如主文第2項所示。原判決就
  被上訴人超過總瑩公司、楊碧玲各139萬5,221元本息、144萬5
  ,221元本息之請求，及命總瑩公司、楊碧玲各給付105萬8,345
  本息、110萬8,345元本息之不真正連帶，而分為兩造敗訴之判
  決，後者並依兩造之聲請酌定相當擔保金，分別為假執行、免
  為假執行之諭知，核無不合。被上訴人附帶上訴及上訴人之上
  訴意旨各指摘原判決各該部分不當，求予廢棄改判，為無理由
  ，應予駁回。又原審及本院所命上訴人給付部分，及駁回被上
  訴人其餘附帶上訴部分，因兩造此部分上訴第三審所得受之利
  益均未逾150萬元，不得上訴第三審，本院判決後已告確定，
  被上訴人就本院判命再給付勝訴聲請准供擔保請求宣告假執行
  ，自非所許，則被上訴人此部分假執行之聲請，應予駁回。原
  審駁回被上訴人此部分假執行之聲請，理由雖有不同，結論則
  無二致，此部分原判決仍應予以維持，被上訴人附帶上訴意旨
  指摘此部分原判決不當，求予廢棄，為無理由，其此部分附帶
  上訴仍應予以駁回。另被上訴人於本院依系爭土地契約第11條
  第1項約定，追加請求楊碧玲給付5萬元，及自109年7月16日起
  至清償日止，按週年利率5%計算之利息，為有理由，應予准許
  ，爰由本院判決如主文第3項所示。因本件係不得上訴第三審
  ，經判決即確定，已如前述，是就追加部分所為之被上訴人勝
  訴判決，自無庸諭知准免假執行，併予敘明。
本件事證已臻明確，兩造其餘攻擊防禦方法及所提證據，經審
  酌，核與本件判決結果不生影響，爰不再逐一論列，附此敘明
  。
據上論結，本件總瑩公司、楊碧玲之上訴為無理由，被上訴人
  之附帶上訴為一部有理由、一部無理由，追加之訴為有理由，
  依民事訴訟法第450條、第449條第1項、第2項、第78條、第79
  條、第85條第2項，判決如主文。　
中　　華　　民　　國　　111 　年　　7 　　月　　26　　日
                  民事第十一庭  
                        審判長法  官  李慈惠
                              法  官  趙雪瑛
                              法  官  謝永昌
正本係照原本作成。
不得上訴。
中　　華　　民　　國　　111 　年　　7 　　月　　26　　日
　　　　　　　　　　　　　    書記官  王增華